【裁判字號】    99,簡上,290
【裁判日期】    990927
【裁判案由】    損害賠償
【裁判全文】
臺灣高雄地方法院民事判決             99年度簡上字第290號
上  訴  人  乙○○
被上訴人    甲○○
上列當事人間請求損害賠償事件，上訴人對於中華民國99年5 月
25日本鳳山簡易庭第一審判決（98年度鳳簡字第984 號）提起上
訴，經本院於99年9月13日言詞辯論終結，判決如下：
    主      文
上訴駁回。
第二審訴訟費用由上訴人負擔。
    事實及理由
一、上訴人主張：伊自民國92年1 月21日起向訴外人周立昆承租
    門牌號碼高雄市○○區○○路36號5 樓之2 房屋（下稱系爭
    房屋），周立昆委託該棟大樓管理員即被上訴人處理租賃相
    關事宜。詎被上訴人竟於96年8 月1 日未經伊允許亦未會同
    警方及里長，即擅自委請同棟3 樓之10住戶即訴外人蘇顏麗
    嬌進入系爭房屋清理物品，準備收回系爭房屋。嗣伊於96年
    8 月3 日返回系爭房屋時，發現門鎖已遭被上訴人更換且屋
    內許多物品遭竊，遂將剩餘物品整理後置於屋內，並先以電
    話通知被上訴人其日後將攜離上開物品。嗣伊於同年月5 日
    晚間返回系爭房屋欲取走上開暫置屋內之物品時，發現屋內
    空無一物，經訴外人蘇竹發說明始知係被上訴人指示蘇竹發
    進入系爭房屋清理並將物件搬出。蘇竹發將伊剩餘物品混雜
    在其收集之回收物共同裝於4 個黑袋內，準備在天亮後拿至
    回收站販售。伊隨即於6 日凌晨報警，並請適逢巡邏至該處
    之員警前來拍攝現場存證。伊僱請計程車載運黑袋時，蘇竹
    發竟以三字經辱罵伊，並將黑袋內物品摔出，伊撿拾物品時
    因恐懼而有遺漏。被上訴人侵入系爭房屋更換門鎖及指示他
    人進入屋內清理，造成伊受有下列損失：(一)民生用品：寢具
    新臺幣（下同）2,300 元、牙刷牙膏200 元、服飾13,000元
    、維他命1,000 元。(二)家具及家電：桌椅2,000 元、家電7,
    700 元。(三)文書：書籍及論文1,800 元、電子翻譯機2,500
    元。(四)預備轉售之項鍊商品380,000 元。(五)其他：錄影帶、
    相片及通訊錄、旅行袋1,500 元、絲巾1,500 元，合計共41
    3,500 元，伊願僅請求財產上之損害賠償80,000元。又被上
    訴人擅自侵入系爭房屋清理且更換門鎖，妨害伊之自由，造
    成伊出入不便，尊嚴受損，侵犯伊之人格權，併請求賠償慰
    撫金30,000元等語。並於原審聲明：被上訴人應給付上訴人
    11萬元。
二、被上訴人則以：本件上訴人承租周立昆之系爭房屋居住，自
    95年7 月起未依約繳交房租，迭經通知不理，伊乃受屋主之
    託告知其終止租約。延至96年8 月1 日因上訴人久不居住，
    屋內堆積垃圾發出惡臭，住戶多次反應無法忍受，影響環境
    衛生，伊受託即僱請蘇顏麗嬌至系爭屋內打掃清理，將上訴
    人能用之物品均裝於手提袋或膠袋內置於屋中，而髒亂無用
    之物品及垃圾則用黑色塑膠袋裝妥置於屋外之門口。嗣於96
    年8 月3 日凌晨0 時30分許上訴人返回大樓，因未帶鑰匙即
    請管理員即訴外人李青峰以備份鑰匙幫忙開門，上訴人在李
    青峰注視將手提袋及能用之物均攜走，黑色塑膠垃圾袋仍置
    放門外未動。同年月6 日晚間9 時許警員陪同上訴人前來查
    看，始知其報案，當時垃圾袋因惡臭已移至樓下管理室外，
    經當場將所有垃圾袋內之物倒於地下檢視，上訴人認為可用
    之物亦取走，餘均無用之垃圾始丟棄，是上訴人並無任何物
    品遭竊或有何損害發生，亦無妨害自由之可言，上訴人何來
    精神損失。且上訴人前經多次提出刑事告訴，均經不起訴處
    分在案，上訴人提起本件訴訟，並無理由等語資為抗辯。並
    於原審聲明：上訴人之訴駁回。
三、本件原審對於上訴人之請求判決全部敗訴，上訴人聲明不服
    ，提起上訴，並於本院聲明：(一)原判決廢棄。(二)被上訴人應
    給付上訴人11萬元。被上訴人則於本院聲明：上訴駁回。
四、兩造不爭執之事項：
  (一)上訴人前曾對被上訴人及蘇竹發提起剝奪行動自由、侵入住
    宅、竊盜及公然侮辱等刑事告訴，均經檢察官為不起訴處分
    確定，此有臺灣高雄地方法院檢察署檢察官97年度偵字第11
    551 號、98年度偵字第13432 號、臺灣高等法院高雄分院檢
    察署98年度上聲議字第342 號、98年度上聲議字第1058號不
    起訴處分書、本院98年度聲判字第36號刑事裁定附卷可稽（
    見原審卷第42-52 頁）。
  (二)系爭房屋係周立昆所有，其委託被上訴人管理，上訴人自95
    年間起承租系爭房屋，95年7 月25日起即未依約按時繳納租
    金，且上訴人因母親在台南病重，且長期於兩地間來回並居
    住於他處。
五、本件之爭點：上訴人依侵權行為之規定請求被上訴人賠償11
    0,000 元，有無理由？
    按當事人主張有利於己之事實者，就其事實有舉證之責任，
    民事訴訟法第277 條前段定有明文。本件上訴人主張被上訴
    人有妨害自由及竊盜之侵權行為，為被上訴人所否認，自應
    由上訴人就此有利於己之事實負舉證之責任。經查，上訴人
    曾對被上訴人及蘇竹發提起剝奪行動自由、侵入住宅、竊盜
    等刑事告訴，均經檢察官為不起訴處分確定，已如前述。細
    繹前開卷證資料，證人周立昆於偵查中證稱：系爭房屋係委
    託被上訴人管理，上訴人自95年間承租系爭房屋，95年7 月
    25日起即未繳租金，租約之事全權委託被上訴人處理等語；
    又證人李青峰於偵查中證稱：上訴人以前鬍子留很長都沒有
    洗澡，三更半夜才到系爭房屋處，行為怪異，大樓內的人都
    知道等語，則被上訴人受系爭房屋之出租人之委任，處理系
    爭房屋租賃相關事宜而進入系爭屋內清理，尚難認係無故侵
    入他人住宅，自與侵權行為損害賠償之要件有間。另證人李
    青峰於偵查中復證稱：96年8 月3 日凌晨上訴人表示未帶鑰
    匙，伊持備用鑰匙幫上訴人開門，當時系爭房屋並未換鎖等
    語，被上訴人復陳稱：95年8 、9 月間遇到上訴人時，伊告
    知房東不再將系爭房屋租給上訴人，並當面請上訴人搬走，
    嗣於96年10月10日因門鎖生鏽始更換等語，益難認被上訴人
    於96年8 月事發時有何更換門鎖損害上訴人自由之可言。至
    上訴人所提出之錄音帶及譯文（見原審卷第87、95-97 頁）
    ，乃事發後上訴人分別與被上訴人、訴外人李青峰、邱志忠
    、辛文炳、蘇竹發等人之對話錄音，觀之該譯文內容，均不
    足以認定被上訴人有不法侵害上訴人權利之事實。此外，就
    上訴人所稱財物損失部分，證人即96年8 月6 日凌晨前往現
    場處理之員警張貞源、邱志忠證稱：當時巡邏至事發地點被
    上訴人叫進大樓內查看，當時上訴人並不是報案竊盜，上訴
    人表示因未繳房租，屋內物品被管理員清空，伊等進入租屋
    處內確實沒有物品，管理員將上訴人之物品放在管理室外，
    有好幾包，其中1 袋較大，上訴人拿出1 本兄長之存摺，伊
    等請上訴人清點物品後回警局製作筆錄，當時上訴人並未表
    示管理員竊取物品等語。且上訴人亦未能舉證受有財物損失
    之相關證明，自難認被上訴人就此應負損害賠償責任。故上
    訴人主張：被上訴人有妨害自由及竊盜之侵權事實而應負賠
    償之責云云，委無可採。
六、綜上所述，上訴人未能舉證被上訴人有何侵權行為。從而，
    上訴人依侵權行為之法律關係，請求被上訴人賠償11萬元，
    為無理由，不應准許。原審據此為上訴人敗訴判決，並無違
    誤，上訴意旨指摘原判決不當，求予廢棄，並無理由，應予
    駁回。
七、據上論結：本件上訴為無理由，依民事訴訟法第436 條之1
    第3項 、第449 條第1 項、第78條，判決如主文。
中    華    民    國    99    年    9     月    27    日
                    民事鳳山分庭審判長法  官  楊富強
                                      法  官  吳文婷
                                      法  官  何悅芳
上開正本係照原本作成。
本判決不得上訴。
中    華    民    國    99    年    9     月    27    日
                                      書記官  陳俐嫺

司法院資訊處製作；財團法人民間司法改革基金會備份。
